臺中高等行政法院判決　　　　　　　　　　　　　　　九十年度訴字第一六八六號
　　　　　　　　　　　　　　　.
　　原　　　告　甲○○
　　被　　　告　財政部臺灣省中區國稅局
　　代　表　人　乙○○
　　訴訟代理人　丙○○
　　　　　　　　戊○○
　　　　　　　　丁○○
右當事人間因綜合所得稅事件，原告不服財政部中華民國九十年十一月九日台財訴字
第○九○○○五四○二四號訴願決定，提起行政訴訟。本院判決如左︰
　　主  文
訴願決定及原處分（復查決定）均撤銷。
訴訟費用由被告負擔。
　　事  實
甲、事實概要﹕
緣原告民國（下同）七十八、七十九、八十、八十一、八十二及八十三年度綜合所得
稅結算申報，經被告個案調查發現，其涉嫌以子女林欣欣、林秀華、林廣瑞三人名義
分散利息所得短漏報所得額，取有談話紀錄及銀行存款條等資料佐證，據以核定原告
各該年度綜合所得總額分別為﹕（一）七十八年新台幣（下同）三、四一０、六三三
元﹔（二）七十九年四、一六七、六九九元﹔（三）八十年五、九五一、二五八元﹔
（四）八十一年五、一七三、九五一元﹔（五）八十二年五、０五九、二００元﹔（
六）八十三年五、九二五、九一五元。補徵本稅分別為﹕（一）七十八年度二七一、
九一二元﹔（二）七十九年度三五０、五０五元﹔（三）八十年度九八０、六八七元
﹔（四）八十一年度八三二、九六八元﹔（五）八十二年度七四六、二二八元﹔（六
）八十三年度七五九、九七一元。並按所漏稅額處罰鍰分別為﹕（一）七十八年度一
四二、七００元﹔（二）七十九年度一九０、一００元﹔（三）八十年度六二二、五
００元﹔（四）八十一年度五０六、七００元﹔（五）八十二年度四七一、六００元
﹔（六）八十三年度五四三、六００元。原告不服，申經復查結果，未獲變更，循序
提起訴願、再訴願，經行政院八十八年四月十六日台八十八訴一四九三三號再訴願決
定，將原決定及原處分均撤銷，由被告另為適法之處分。嗣經被告重核復查結果，仍
維持原核定，原告猶表不服，提起訴願，遭決定駁回，遂提起本件行政訴訟。
乙、兩造之聲明：
一、原告訴之聲明：請求判決原處分（復查決定）及訴願決定均撤銷。
二、被告答辯之聲明﹕請求判決駁回原告之訴。
丙、兩造之陳述﹕
一、原告起訴意旨及補充理由略以﹕
Ａ、本稅－利息所得部分：
（一）按「行政官署對於人民有所處罰，必須確實證明其違法之事實，倘不能確實證
      明違法事實之存在，其處罰即不能認為合法」行政法院三十九年判字第二號著
      有判例。另「違章漏稅案件之審理，應以事實為依據不得推測臆斷，事實應從
      證據認定之，而所謂之『證據』，係積極而無瑕疵之證據而言，（證據必須經
      證實為真實，才有證據力否則即有瑕疵）」，為台灣省政府財政廳五十二年四
      月二十二日財稅字第七三Ｏ二Ｏ號令釋所明定，違章漏稅案件處理作業要點、
      及稅捐稽徵法、所得稅法迭揭斯旨。原告子女林秀華及林廣瑞於七十七年以前
      由於接受父母及長輩之贈與及其薪資與利息收入，截至七十七年底已頗有積蓄
      ，有七十七年及以前年度綜合所得稅結算申報利息收入推算其本金可稽，其七
      十八年度之後之利息收入均係以其七十七年底已有之積蓄，存放銀行定期存款
      之本利利息收入。林欣欣之定期存款係於七十七年間及其後接受之贈與所存，
      有被告機關談話筆錄可稽，足證林秀華、林廣瑞、林欣欣之利息收入係由各自
      所有之定期存款而得，並非屬原告之利息收入。按「主張有所得為積極之事實
      ，依舉證責任分配原則規定，應負舉證責任」被告機關認定原告之利息所得除
      談話筆錄外並無其他積極證據，而所依據之談話筆錄內對於上述三人定期存款
      之資金來源原告均已交代清楚，依前揭規定自不得臆測為原告之所得。
（二）按行政院八十八年四月十六日八十八訴一四九三三號再訴願決定（略以）：『
      查原處分機關卷附銀行查復函資料所載，再訴願人（即原告）之子女帳戶雖有
      部分定期存款資金係由再訴願人轉帳存入，惟尚有自渠等自有帳戶轉存者，或
      以現金方式存入者，外祖母石楊魁送君轉帳存入者，原處分機關認定以再訴願
      人子女之定期存款資金全係由再訴願人提供，所具為何？未據論明。˙˙˙以
      再訴願人因工作地緣關係而存入為論據，認再訴願人以子女林欣欣、林秀華及
      林廣瑞等三人名義分散利息所得，不無以推測擬議為論斷基礎之嫌等由，將原
      決定及原處分均撤銷，著由原處分機關另為適法之處分。』即指出被告機關證
      據不足，以推測擬議為論斷基礎等缺漏，惟被告機關仍未依再訴願決定所指，
      詳細調查事實真相。僅向原告函請提示證據，經原告提示相關資料及說明後，
      被告機關竟於無其他反證下，即不予採認，足證被告機關未善盡舉證責任。其
      後被告雖有向台灣中小企業銀行宜蘭分行及台中區企業銀行竹山分行函查原告
      三名子女定期存款之資金來源，亦經銀行查復，其存款來源僅有少部分為原告
      轉入，其餘尚有林松雄、林秀華、石維美、林廣瑞、石楊魁送、蔡瓊儀等人，
      有銀行回函可稽，被告機關仍未予核實認定，更曲解事實，率認資金來源均為
      原告或其三位子女帳戶轉入，並藉此認定原告分散利息所得，顯為錯誤。訴願
      機關亦未予更正，而將錯就錯以「據原告八十五年四月一日談話紀錄表示其與
      子女間資金往來並無贈與子女之意思，並表示其子女之銀行大部分由原告或其
      配偶辦理，及認定原告有該等存款處分權與分配權」等違反邏輯及臆測之詞，
      駁回原告之訴願，亦有未合。
（三）「被告之自白，不得作為有罪判決之唯一證據，仍應調查其他必要之證據，以
      察其是否與事實相符」。「以贈與論課稅者，不問當事人間是否有贈與意思表
      示之合致」。「行政行為，有多種同樣能達成目的之方法時，應選擇對人民權
      益損害最少者」。「行政機關就該管行政程序，應於當事人有利及不利之情形
      ，一律注意」。「行政機關為處分或其他行政行為，應斟酌全部陳述與調查事
      實及證據之結果，依論理及經驗法則判斷事實之真偽」分別為刑事訴訟法第一
      五六條，財政部六十八年四月十四日台財稅字第三二三三八號函釋，行政程序
      法第七條、第九條及第四十三條所明定。查訴願決定所稱原告談話紀錄為：問
      ：「台端與子女之間涉及之金錢往來，有無贈與意思？」答：「並無贈與意思
      ，部分利息互有牽涉存款係為湊成整數存入而已，並非贈與。且歷次互相抵減
      後相差無幾」。係指談話紀錄中被告機關所提問之數筆資金，原告無贈與之意
      思，並非此外原告及親屬亦均無贈與，自不得曲解為原告及親屬從無贈與子女
      財產。且於談話紀錄中亦有對原告子女存款來源提出說明，供認其中部分為親
      友歷年贈與之累積，足證原告子女確有贈與所得，此有利於原告之事證，依論
      理及經驗法則即可判斷事實之真偽，被告機關均未予斟酌，顯失公平。又原告
      子女隻身在外工作或就學，無暇處理自有資金之運用，亦不便保管財物，而原
      告熟識銀行較多，可議價較優惠利率，乃委任原告全權代理存款領款一切事宜
      ，為一般之常情。其部分利息互有牽涉存款，係共同湊成較多之整數存放定期
      存款，以便與銀行議價較高利率，此部份並非贈與。原告係為子女充分運用資
      金而作適當之調度，為代理上項事務之必要行為，並無私自領用或贈與，故答
      稱：「歷次相抵後相差無幾」。足證本案之存款均係原告子女各自所有。原告
      係盡代理人之責，並無其他權利，更無原告子女存款之所有權，被告機關及訴
      願機關竟以此謂原告擁有該等存款處分權與分配權，顯為臆測推斷。如此對原
      告所提之說明及相關證據，均不採認，而對自行函查之資料，亦僅就對原告不
      利部分提出，顯違背前揭各項規定。
（四）原告並未利用子女名義分散利息所得，亦無享有子女存款之經濟處分權，被告
      一口咬定，乃刻意栽贓及全憑揣測之片面之辭，不但不合情、不合理、亦不合
      法。本案被告以八十五年四月一日談話紀錄中：有原告表示其與子女間資金往
      來並無贈與意思，及子女銀行存款大部分由訴願人或配偶辦理為由，將原告處
      以利用子女名義分散利息所得，逃漏七十八年至八十三年度綜合所得稅，顯與
      事實不符，且斷章取義並曲解文字。（１）原談話紀錄問：「台端與子女間涉
      及之金錢往來有無贈與意思」？原告之回答為「應無贈與意思，部分利息互相
      抵減後相差無幾」。其意思為原告與子女之存款，每人在每家銀行之利息每月
      均僅數萬元，而活期存款利息較一年期以上之定期存款利息相差甚多，每人每
      家銀行每月均將利息轉成定期存款，因數目不多銀行並不歡迎，而且存單多了
      保管也不方便，如果等待每人每家銀行利息累積成較大數目（一般為五十萬元
      ）則需半年以上時間，利息損失不少，因此想出變通辦法，將各人各家銀行利
      息合併，如達到五十萬元時，則相互以借貸方式，先以一個人的名義存款，下
      次再以另一個人的名義存款，如此類推輪流存款，而待相當時日（通常為半年
      ）再彼此會帳互補長短，因此在利息上互有往來而有部份牽涉，但會帳相抵後
      相差無幾，其零頭則以現金相互清算，故不構成贈與，而以文字解釋，金錢往
      來應屬借貸關係而非贈與，因贈與係有來無往（有去無回），受贈者則有來無
      回，故金錢之往來並非贈與，其理甚明。被告不應斷章取義曲解文字。（２）
      至於子女之銀行存款大部分由原告及配偶辦理，原告並不否認，因原告子女均
      隻身在外地就學或就業，尤其么女林欣欣赴美留學三年，在子女要求下，代為
      保管存單，並至銀行代領代存，普天之下作為父母的無不如此，係合情合理合
      法之事，法有規定因此子女之存款就變成父母的，而被課以利用子女名義分散
      利息所得之處分。未免太欲加之罪何患無辭，原告無法接受。
（五）被告答辯狀中陳述：「原告主張其子女林欣欣、林秀華、林廣瑞七十八年至八
      十三年度利息本金來源，均係由子女以前受贈及薪資、利息所得˙˙˙等所收
      入，然據初查查得之相關資料及原告之談話紀錄得悉，原告並無法就上開贈與
      情形提供証明文件，且林秀華每年薪資所得均未超過五萬元，林廣瑞之薪資所
      得僅十萬餘元，而林欣欣則無薪資所得，足証該子女利息之本金來源非來自受
      贈及薪資所得，而係來自原告利用子女名義所存入無誤。」以上所言顯與事實
      不符，林秀華薪資所得七十二年度有一五二、四三三元，七十四年度有一一二
      、二一０元，七十五年度有一四一、一五八元，七十六年至七十九年度每年亦
      有十餘萬元以上（七十八年度甚至高達二０五、四九七元），八十年度有一二
      六、０００元，以上除七十六年至七十九年無扣繳憑單（已遺失），其他均有
      扣繳憑單為証（已附於致財政部訴願理由補充書中），而八十一年後因與配偶
      共同創業，成立科技股份有限公司，為節稅薪資所得只報五萬元，但其營利所
      得分配每年達百萬元以上。而林廣瑞每年薪資所得僅十餘萬元（非十萬餘元）
      ，但其收入重點在與他人合夥投資股票及不動產上，每年獲利近百萬元，而自
      八十一年結婚後，與配偶合併之薪資所得則在六十萬元以上。而林欣欣七十四
      年有打工所得六、二００元（有扣繳憑單），而在包稅沒有扣繳憑單之餐廳、
      超商工作，每月工資均有萬餘元，一年仍有十餘萬元拿回家代存銀行，八十二
      年有薪資所得九七、五０七元，八十三年有一八九、六七七元，以上均有扣繳
      憑單及報稅單為証，並非全無薪資所得。至於利息所得每人每年均在數十萬元
      至一百萬元以上，亦有報稅資料可查。何以說沒有任何證明文件，而贈與稅証
      明文件，因迄今已十餘年，當年代為辦理的土地代書林秋波（宗親）已於八十
      四年過世，當年已繳稅之情形如何已無從得悉，而向有關稅捐機構求教亦無結
      果，原告也很無奈。且原告與配偶均係公務人員，原告於八十年三月退休，拿
      月退休俸，沒有能力有那麼多錢，利用子女名義存款，分散利息所得。足証被
      告之說法不近情理，全憑揣測，並無具體事証，且於法無據。
（六）被告於八十五年四月三十日另一次談話紀錄中，問：「林欣欣宜蘭信用合作社
      存款六五０萬元之資金來源？」答：「七十八年十一月九日存入一百萬元，係
      原告與配偶各贈與四０萬元，林欣欣自己儲蓄廿萬元，以上合計一百萬元，七
      十九年存入四五０萬元，由張德修（原告女婿、林秀華配偶）匯入一九０萬元
      轉存，林松雄（林欣欣五叔）贈與一０萬元˙˙˙，張德修匯入之一九０萬元
      係林欣欣於七十七年十月滿二十歲時，父母贈與三００萬元投資於張德修處之
      部分還款，從這些問及答可証明原告對子女確有贈與行為，前所述所謂應無贈
      與意思，係將每人利息集中轉為某一個子女名義存款（本金）時，利息的金錢
      往來係借貸關係而非贈與，否則豈不前後矛盾。至於原告主張子女林欣欣在宜
      蘭信用合作社七十八年有存款一００萬元，七十九年有四五０萬元，合計五五
      ０萬元，其資金來源談話紀錄問得很詳細並複印很多佐證資料。結果在核課期
      間之七十八年利息八、一三四元，及七十九年利息三四七、九五五元，卻沒有
      列入處分，表示該筆資金來源沒問題，為林欣欣合法持有，並非原告利用其名
      義以分散利息所得之存款，為何同樣的存款到期續存，其利息所得卻在八十年
      又列入處分，同樣一筆存款卻在不同年度受不同處分，被告處分本案之法令依
      據在那裡，處分原則章法何在？被告之答辯為「經查七十八年度以前所得資料
      因初查未查獲相關資料或漏未歸課，惟自七十九年後查核結果有金融機構函復
      公文、取得憑條、存入款傳票等轉帳相關等証據可稽，是本件歸課原告八十至
      八十三年度利息所得並無不合，是原告上開主張不可採」。顯然為飾詞，經詢
      問該金融機構，被告在初查時，經數次之公文函覆，已全部取得憑條，存入款
      傳票及轉帳相關資料，否則在八十五年四月三十日詢問，原告林欣欣在該合作
      社存款六五０萬元，本金來源的根據是什麼？是初查即已查得之資料，怎麼能
      說初查未查獲相關資料或漏未歸課，而同樣之情形亦發生在原告子女林廣瑞上
      ，其存於台灣中小企銀宜蘭分行之定期存款八十三年尚殘存五０萬元，其利息
      所得三六、二七五元，亦未列入處分，但該筆五０萬元存款卻在七十八年至八
      十二年度仍將其利息所得列入原告利用子女名義分散利息所得處分。先後認定
      顯有矛盾。
（七）查「分散利息所得或漏報利息所得」必定為漏報所得人以其自有之資金，利用
      他人帳戶名義存放銀行，獲取利息後，再轉回其帳戶。故本案被告機關若認定
      原告有分散利息所得，應以產生利息所得之本金，為原告所有為前提。經查原
      告子女林秀華及林慶瑞七十八年至八十三年度利息所得之本金，均係由其七十
      七年底以前已有之受贈及薪資、利息所得自行存入。林欣欣之定期存款係於七
      十七年間及其後接受贈與所存，其利息亦為渠各自取得，原告及其配偶均未從
      中得到任何收入，有被告機關查核原告及林秀華、林慶瑞、林欣欣之資金流向
      可稽，既無原告以子女名義存入本金，及從而取得利息之確切事證，且原告及
      其配偶自七十三年至八十四年之利息所得有增無減，前後均甚正常，自無分散
      利息可言。被告機關既無確切證據證明原告子女七十七年底已有存款為原告所
      有，依前揭規定自不得憑空推測臆斷，原告子女七十八年至八十三年度之存款
      利息為原告之利息所得。
（八）按「動產物權之讓與，非將動產交付，不生效力。但受讓人已占有動產者，於
      讓與合意時，即生效力。」、「納稅義務人以現金轉存其親屬名下，如經查明
      確屬無償贈與應核課贈與稅」，分別為民法第七百六十一條及財政部八十四年
      六月二十日台財稅第八四一六三Ｏ九四七號函釋所明定。原告之三名子女所擁
      有定期存款，按前開民法規定自應認定為原告子女所有，其來源若有涉及贈與
      ，自應按後段財政部規定辦理，惟被告機關不此之途，於無法舉證原告子女之
      存款為原告所擁有，僅依查得資料中，有部分子女存款來源為原告帳戶轉入，
      即臆測推論原告子女存款全部為原告所有，並認原告以子女名義分散利息所得
      ，顯係以偏概全，自有不合。
（九）又林秀華七十五年至七十七年度平均每年申報利息所得三八六、四五七元，依
      加權平均一年期定期存款利率計算平均每年定存本金七、八七一、七二五元，
      連同利息以外之薪資等所得一一五、二三八元，共計八、三七三、四二Ｏ元，
      係可供次年度定存之本金，為渠七十七年以前接受父母及長輩之贈與及其薪資
      與利息收入，乃不可爭之事實，該款及其後之利息所得均於到期後續存，迄今
      仍為渠所有，足證係渠原始所有之存款，另林秀華於七十九年十一月三十日接
      受渠外祖母石楊魁送贈與存入二七Ｏ萬元，有銀行提領及存入可稽，經依上述
      每年平均利率計算七十八至八十三年度可得利息為六、五一三、七五三元，申
      報利息所得為六、一Ｏ七、九六八元甚為相當，足證為其個人所有之存款之利
      息所得，自不得率認為原告所有。林廣瑞七十五年至七十七年度平均每年申報
      所得利息三四五、八二三元，依上述方法計算平均每年定存本金七、Ｏ一七、
      八九九元，連同利息以外之薪資所得七一、六二二元，可供次年度定存之本金
      七、四三五、三四四元，為渠七十七年以前接受父母及長輩之贈與及其薪資與
      利息收入，乃不可爭之事實，該款及其後之利息所得均於到期續存，迄至八十
      二年間經商失敗而用於還債，其存續期間之可存本金，依每年平均利率計算七
      十八至八十二年度可得利息為三、九八九、二六八元，申報利息所得為三、七
      一八、Ｏ一八元，極為相當合理，足證為其個人所有之存款之利息所得，自不
      得率認為原告所有。
（十）林秀華七十八年至八十三年間銀行存款共計一、六四八萬元，其中由原告贈與
      者為一一０萬元，借貸往來款項二十八萬五千元，僅佔其總存款額之八˙四％
      。林廣瑞七十八年至八十三年間銀行存款共計一、三六０萬元，其中由原告轉
      入者僅一０萬元，僅佔其總存款之０˙七％。林欣欣七十八年至八十三年間銀
      行存款共計二、二三五萬元，其中由原告夫婦各贈與五八萬元，借貸款項四二
      萬元，僅佔其總存款之七˙一％。由前項所述可知，原告子女林秀華、林廣瑞
      、林欣欣三人，所有銀行存款之資金來源均已完全交代清楚，其七十八年至八
      十三年間銀行利息所得之本金，由原告贈與者僅一六八萬元，若包含林秀華之
      嫁妝二００萬元，總共贈與三六八萬元，並無任何分散所得之事實，被告機關
      並未查明本金所有人，亦無法列明本金及利息之期間及金額等明細，顯無直接
      證據可證實其說。按「動產所有權之歸屬，以占有為要件，原告以自有資金以
      受贈人等名義存入，即為受贈人所有，否則權利義務主體無從確定，使物權限
      於紊亂」，為鈞院六十二年度判字第一二七號判例所明示。本案截至被告機關
      調查時為止該三人之存款，如有非自有資金者，依上開判例意旨應依各存入時
      點認定贈與，被告機關對此類案件均如此辦理，其個案調查者均有案可稽。對
      原告卻採較不利之差別待遇，顯違背前述行政程序法第六條、第七條及第九條
      規定。次查核課稅捐為積極行為，依舉證責任分配原則規定，應負舉證責任，
      被告機關未此之途，僅就片面之筆錄及殘缺不全之資料，臆測推斷認定為原告
      利息所得，其證據力即有重大瑕疵，依首揭規定其處罰即不能合法，自不得以
      此要求原告提出反證，被告機關認事用法顯有偏差，難以令人甘服。
（十一）被告分機關八十五年四月三十日談話筆錄第二頁第七行：「七十八年十一月
      九日存入一百萬元，本人與配偶各贈與四十萬元，及林欣欣本人儲蓄二十萬元
      」，第十一行「七十七年十月滿二十歲時，父母贈與三百萬元投資於張德修處
      」第十五行「五十萬元（七十九年度）為本人之贈與」，對於林欣欣之所得來
      源均陳述甚詳。亦經被告機關查對資金流程相符，足認林欣欣之利息所得，係
      於七十七年間及其後接受之贈與所存，為渠所有之定期存款而得，並非原告之
      利息收入。
（十二）退萬步言之，原告於七十八年六月二十七日分別提領三百萬元及三百五十萬
      元還石楊魁送及林廣瑞，當時林欣欣已成年（五十七年次）且無利息所得，而
      石楊魁送、林秀華及林廣瑞之利息所得均已超過儲蓄投資特別扣除額上限（二
      十七萬元），則如欲分散利息所得必以林欣欣名義定存，卻未此之圖，足見原
      告並未利用他人帳戶分散利息所得。另查原告子女林秀華及林廣瑞早已成年就
      業取得薪資收入，有所得稅申報資料可稽，林欣欣雖在學亦有零用錢、壓歲錢
      及長輩贈與等所得，三人必有積蓄存款利息收入為不可爭之事實，被告機關竟
      將原告子女之利息所得全部認定為原告分散所得，顯與事實不符。
（十三）原告子女銀行存款本金及來自原告之現金贈與借貸及轉帳之日期金額情況如
        下：
　１、林廣瑞部分：甲、宜蘭信用合作社存款一００萬元，乙、台中企銀竹山分行存
　　　款四六０萬元，以上均無來自原告之資金，丙、台灣企銀宜蘭分行存款八００
　　　萬元，７８˙６˙２７謝清欽借用原告帳戶轉還三五０萬元予林廣瑞，該三五
　　　０萬元並非原告所有，原告僅在８０˙９˙５墊付一０萬元。林廣瑞總計存款
　　　一、三六０萬元，原告僅墊付一０萬元並於當日結清。
　２、林秀華部份：甲、宜蘭信用合作社存款三五０萬元，來自原告之資金有（１）
　　　７９˙８˙１０贈與一０萬元（台企即由台灣企銀領出現金者，以下同），（
　　　２）８２˙６˙２借與九萬元（台企），（３）８２˙１２˙１５歸還一０萬
　　　五千元（台企八萬元、宜信二．五萬元），（４）８３˙９˙１４歸還七萬元
　　　（宜信）。乙、台灣企銀宜蘭分行存款八一八萬元，來自原告資金有（１）民
　　　國７７年贈與嫁妝二００萬元，（２）７９˙１０˙２３贈與一００萬元另歸
　　　還一七萬元（台企），丙、台中企銀竹山分行存款四一０萬元，來自原告之資
　　　金有８３˙６˙７轉帳一九萬元。另於８２˙７˙３０由林廣瑞借用原告帳戶
　　　（台企竹山）轉帳匯入，於８２˙８˙２償還林秀華二一０萬元，該筆二一０
　　　萬元並非原告所有。丁、南投竹山郵局存款一二０萬元，無來自原告之資金。
　　　林秀華總計存款一、六九八萬元中，原告贈與現金三一０萬元，現金借貸四十
　　　三萬五千元，轉帳一九萬元，借貸與轉帳當年即已結清。
　３、林欣欣部分：甲、宜蘭信用合作社存款六五０萬元，來自原告之資金有（１）
　　　７８˙１１˙９贈與現金四０萬元，（２）７９˙５˙２４贈與一七萬元（台
　　　企），（３）８０˙１０˙１８借予一三萬元（台企）。乙、花蓮企銀宜蘭分
　　　行存款五五Ｏ萬元，來自原告之資金有（１）８０˙５˙８借予一五萬元（台
　　　企），（２）８０˙８˙１５贈與一萬元（宜信），（３）８０˙１１˙２９
　　　借予十一萬元（台企八萬元，現金三萬元），（４）８１˙９˙９借予一六萬
　　　元（台企）。丙、台中企銀竹山分行三三五萬元，無來自原告資金，有張德修
　　　於８０˙１０˙１１先借用原告帳戶匯入六０萬元，於８０˙１０˙２１轉帳
　　　還款林欣欣，該六０萬元並非原告所有。丁、台中企銀鹿谷分行存款七００萬
　　　元，無來自原告資金，有林廣瑞於８２˙８˙２借用原告帳戶轉帳三００萬元
　　　歸還林欣欣，該三００萬元並非原告所有。林欣欣存款總計二、二三五萬元中
　　　，原告贈與五八萬元，現金借貸五五萬元，則於當年即已結清。原告子女存款
      總計五、二九三萬元，原告僅贈與三六八萬元，僅佔六．九五％（約７％），
      被告應就此數，照行政院之決定，查核有無贈與稅違章之情事，而非拿毫無事
      實根據，毫不相關之利用子女名義分散所得來處分，不但不合情理，亦不合法
      。
（十四）按「凡公債、公司債、金融債券、各種短期票券、存款及其他貸出之款項利
      息所得，應併計個人綜合所得總額課徵個人綜合所得稅」。為行為時所得稅法
      第十三條及第十四條第一項第四類所規定。又「凡經常居住中華民國境內之中
      華民國國民，就其在中華民國境內或境外之財產為贈與者，應依本法規定課徵
      贈與稅」。「本法稱贈與，指財產所有人以自已財產無償給與他人，經他人允
      受而生效力之行為」。復為行為時遺產及贈與稅法第三條第一項及第四條第二
      項所明定。原告並未違反上述規定。被告答辯狀上又重提原告早在七十八年底
      以前，即利用其子女帳戶存提款，且按其子女銀行資金往來情形得悉原告擁有
      該等存款處分權與分配權。原告子女之存款所有權、處分權及分配權均在子女
      身上，原告只不過受託代為保管存單及到銀行代領代存而已。被告只憑那些取
      存款條就妄下定論，揣測原告擁有子女存款之處分權與分配權，完全是憑空捏
      造，片面之辭。被告一再強調原告利用子女名義存款分散利息所得，其要件必
      須是子女之存款本金來源全數由原告所提供，而其資金使用、收益、處分權等
      仍屬原告所有之具體事証。包括資金皆用於原告本身事務之証明文件，該資金
      利息收益確有全數轉回原告帳戶內由其支用之証明文件。被告並無法提出具體
      事証。且原告子女存款之資金，僅有百分之六來自原告帳戶轉入，其餘大部分
      資金皆來自原告以外長輩之贈與，本身存款衍生之利息、薪資、投資及其他收
      益。原告子女存款之資金來源及相關長輩往來之資金流程証明文件，包括來往
      之各金融機構之存取款憑條、傳票、存摺、對帳單、活期存款客戶異動資料等
      影本五百餘張，已分次呈送被告機關台灣省中區國稅局及財政部查核。被告於
      答辯狀所述。原告無法提示任何足資證明文件以實其說之說詞，實不足採信，
（十五）被告又辯稱：「七十七年至七十九年度從林松雄、林秀華、原告、石維美、
      林廣瑞轉帳金額高達一千六百九十萬元，其中從原告帳戶轉帳至其子女帳戶為
      八百七十萬元，共佔比率高達百分之五一．四八，並非原告所言只有百分之六
      」，實答非所問，本答案很簡單，只要被告機關有正確的調查資料，將七十八
      年至八十三年度，自原告帳戶轉入子女銀行存款之金額除以所有子女銀行存款
      之總金額，數分鐘內即有答案，被告機關何須耗費二個月的時間還無法自圓其
      說，本答案之答非所問在於（１）時間上本案是以七十八年至八十三年度為其
      準，而非被告所用的七十七年至七十九年度，（２）計算式之分子，應為原告
      個人轉入子女存款之金額，而被告卻把不相干的林松雄等一干人一起算進去，
      （３）計算式之分母，應為原告所有子女銀行存款之總金額五、二九三萬元（
      被告機關調查資料為四、四八七萬元），而非被告機關計算式所用的一、六九
      ０萬元。因此被告所稱的比率百分之五一．四八並不正確。
（十六）被告機關之調查資料：（１）原告子女帳戶本金（即銀行所有存款之總金額
      為四、四八七萬元，與原告從存款銀行所得資料五、二九三萬元並不符合，（
      ２）原告現金存入部分只佔四九三萬元現金比率為百分之十一．０五，被告機
      關並未列明細無從比對，不知不符合原告之處何在，（３）原告轉帳部分金額
      為一、二九０萬元，轉帳比率為百分之二八．八，與被告於庭上所稱「其中從
      原告帳戶轉帳至其子女帳戶金額為八七０萬元」，前後不一，而原告實際轉帳
      至子女帳戶之金額，僅有八十三年六月七日轉帳至子女林秀華台中商銀竹山分
      行帳戶之十九萬元，其餘轉帳者均係他人借用原告帳戶轉至子女帳戶內，原告
      於被告機關談話紀錄、陳情書、訴願書、訴願理由補充書等均有陳述說明，並
      附有銀行傳票等影本為証。
（十七）被告機關將七十八年至八十三年度原告子女之所有積蓄（銀行全部存款）視
      為原告所提供，以原告利用子女名義存款分散利息所得為由，而予以違章處分
      ，並將原告子女全部利息所得額，作原告補稅罰鍰之數據標準，掩蓋其不當處
      分，避口不談原告子女之薪資所得及其他收入，表示原告子女並無任何收入，
      經原告反駁後，被告始於九十一年二月廿一日（中區國稅法字第０九一０００
      四一二二號）呈鈞院答辯狀中改口為「林秀華君每年薪資所得均未超過五萬元
      ，林廣瑞君之薪資所得亦僅十萬餘元，而林欣欣君則無薪資所得」，再經原告
      於九十一年三月十二日提出行政訴訟準備訴狀反駁後，被告機關又於九十一年
      五月廿七日（中區國稅法字第０九一００三三二０八號）補充答辯狀再改口「
      林秀華君每年薪資所得均未超過十五萬元，林廣瑞君個人薪資所得亦僅十萬餘
      元，林欣欣君於七十八年至八十一年則無薪資所得」。林秀華薪資從每年不超
      過五萬元，改口為十五萬元，而林欣欣從完全無薪資所得，改口為七十八年至
      八十一年無薪資所得。而林秀華（五十二年次），六十九年高中工藝科畢業就
      出外就業，每年均有十餘萬元薪資收入，六十九年至七十七年九年間之薪資所
      得，及七十七年結婚後另有配偶之薪資所得每年數十萬元（從事科技工作），
      八十一年後自己成立科技公司每年百萬元以上之所得收入，為何被告竟掩蓋而
      不提，而林廣瑞（五十年次）個人薪資所得每年為十數萬元，非十餘萬元，其
      七十七年以前薪資所得（含服陸軍經理士官數年薪資）百餘萬元，以及七十八
      年以後投資股票及不動產之獲利每年亦有近百萬元，八十一年結婚後與配偶合
      併之薪資每年也在六十萬元以上，至於林欣欣七十八年至八十一年確無薪資所
      得（留學美國），但七十七年以前每年十餘萬元之打工所得及八十二年有薪資
      所得九七、五０七元及八十三年有一八九、六七七元，及各子女存款衍生之利
      息每年數十萬至百萬元，及長輩們之贈與，被告機關為何亦予掩蓋漏而不提。
（十八）被告機關估計原告及配偶二人，七十八年度銀行存款有二千六百餘萬元，而
        原告於八十年三月底退休時與配偶二人之銀行存款有三仟餘萬元，二年多來
        增加近千萬元，並沒有利用子女名義存款，自己仍用自己名義存款，而原告
        給子女每人三－四百萬元之贈與並無問題（有此能力）但無能力以五千二百
        多萬元資金分散予子女身上，此乃事實，原告子女之存款資金來源，原告已
        交代清楚，原告並沒有如被告所說的，於被查階段主張非贈與，亦沒有提過
        子女本金來源係岳父（即原告子女之外祖父）贈與或與他人間借貸這些話，
        原告沒有如被告所稱歷次主張說詞不一，此乃被告捏造。原告主張子女之存
        款所有權、處分處及分配權均在子女身上，原告只不過受託代為保管存單及
        到銀行代領代存，是事實並非空言。至於動用林欣欣二百萬元購屋乙節，原
        告已說明係合夥購買後轉賣圖利，是共同投資不動產買賣。另被告稱原告與
        子女間及子女之間之存款，互有存提往來，並無明確之所有權劃分，如原告
        借用林廣瑞名義存款，嗣後又改以林欣欣或林秀華名義存款乙節，此係原告
        與子女間及子女之間各有借貸往來，難道家人之間不能有金錢往來，而為明
        確所有權劃分，才有存款互有存提往來，否則何必多此一舉。至於被告稱原
        告掌管子女印章乙節，除林欣欣在美國留學時將印章留在家裡外，其餘都由
        子女自行保管。
Ｂ、違章罰鍰部分：
（一）按「依法應由納稅義務人申報繳納之稅捐，已在規定期間內申報˙˙˙其核課
      期間為五年」。「稅捐稽徵機關依稅法規定核課稅捐，乃行政行為，該行政行
      為除法律另有規定外，應以到達相對人始生效力。˙˙˙在核課期間將屆滿始
      發現應徵之稅捐者，自應儘速於核課期間內發單，以免逾越核課期間無法據以
      補稅送罰」。為稅捐稽徵法第二十一條及財政部七十五年三月二十八日台財稅
      第七五三三三五三號函釋所明定。稅捐稽徵法第二十一條第一項所謂「故意以
      詐欺或其他不正當方法逃漏稅捐者」，係指以積極之行為，完成某種不實之態
      樣或證據（例如以不實之文據及往來資金，虛列已不存在之債務），使稽徵機
      關不易辨認，陷於錯誤，因而獲得減少應負稅額之利益，始與立法之本旨符合
      ，如僅屬單純的不作為，別無逃漏稅捐之積極行為，即不能認與詐術漏稅之違
      法特性同視（參見行政法院七十五年判字第一一七二號判決及最高法院七四台
      上字第五四九七號判例）。
（二）原告及林秀華、林廣瑞、林欣欣歷年之綜合所得稅均依規定於期限內申報，其
      利息收入均係依具有存款事實，而由銀行出具之利息所得扣繳憑單據實填報，
      縱利息所得人之認定尚有爭議，惟僅係納稅人名義之差別，其利息所得既均未
      漏報，自無「故意」可言。由於利息所得係以本利生息，須有連續性自不得以
      此自然之連續性，率認為連續行為，且並無刻意製作不實文據等積極行為，衡
      諸前揭規定，自不得認定為「故意」以詐欺或其他不正當方法漏稅捐之行為。
      依稅捐稽徵法第二十一條規定核課期間為五年。被告機關於八十六年三月間開
      始發單補徵七十八至八十三年度綜合所得稅及違章罰鍰，其七十八至八十年度
      已逾五年，依上述稅捐稽徵法第二十一條第二項及財政部函釋規定應不得再補
      稅處罰。被告機關引用財政部發布稅捐稽徵法第四十一條所定納稅義務人逃漏
      稅行為移送偵辦注意事項規定包括分散利息所得，即據以認定屬故意逃漏稅，
      不無偏差。按該項規定係謂「納稅義務人有左列情形之一而『故意』逃漏稅捐
      者，應予移送偵辦」，係以「故意」為先決要件，並非有分散所得情事者即為
      故意逃漏稅。且利息所得均有扣繳憑單，依財政部發布「稅務違章案件裁罰金
      額或倍數表」規定應減輕處罰，豈能厚此薄彼。
二、被告答辯意旨及補充理由略以﹕
Ａ、本稅－利息所得：
（一）按「稅捐之核課期間，依左列規定：一、依法應由納稅義務人申報繳納之稅捐
      ，已在規定期間內申報，且無故意以詐欺或其他不正當方法逃漏稅捐者，其核
      課期間為五年。˙˙˙三、未於規定期間內申報，或故意以詐欺或其他不正當
      方法逃漏稅捐者，其核課期間為七年。在前項核課期間內，經另發現應徵之稅
      捐者，仍應依法補徵或並予處罰；˙˙˙。」為稅捐稽徵法第二十一條所明定
      。按「凡公債、公司債、金融債券、各種短期票券、存款及其他貸出款項利息
      之所得，應併計個人綜合所得總額課徵個人綜合所得稅。」為行為時所得稅法
      第十三條及第十四條第一項第四類所規定。又「凡經常居住中華民國境內之中
      華民國國民，就其在中華民國境內或境外之財產為贈與者，應依本法規定，課
      徵贈與稅。」「本法稱贈與，指財產所有人以自己之財產無償給與他人，經他
      人允受而生效力之行為。」復為行為時遺產及贈與稅法第三條第一項及第四條
      第二項所明定。
（二）經查本案初查業已依據原告談話筆錄坦承資料，函請宜蘭信用合作社、台灣中
      小企業銀行宜蘭分行、台中區中小企業銀行竹山分行（現為台中商業銀行竹山
      分行）等金融單位查證原告與其三位子女間資金往來轉帳資料，查原告三位子
      女之帳戶存款，或由原告帳戶之存款轉帳存入，或由原告之某子女帳戶之存款
      轉帳存入其他子女帳戶及原告帳戶，或由其子女存款解約後再轉入原告本人帳
      戶，既零星且無規則，本案並非贈與，且查原告早在七十八年底以前即利用其
      子女等帳戶存提款，有該等金融機構函復公文、取款憑條、存入款傳票等轉帳
      相關憑證附卷可稽，又被告機關曾函請原告提示其三位子女帳戶衍生之利息，
      有若干是其本人帳戶轉入？若干是其子女帳戶轉入？其子女之外祖母石楊魁送
      帳戶轉入金額各若干等相關憑證，原告僅提出補充說明，惟仍無法提示任何足
      資證明文件以實其說，且據被告機關向台灣中小企業銀行宜蘭分行等金融單位
      查證有關存提款資料，查得石楊魁送轉存原告三位子女之存款，其最原始資金
      來源仍為原告本人或其三位子女帳戶轉入，並非其子女之外祖母石楊魁送之贈
      與，由上述查證經過，顯然該資金保管、運用，自始實際上皆由原告掌控，經
      濟上處分權亦由原告享有，是本案核與一般贈與情況有別，初查按分散利息所
      得核課，並非無據，又依改制前行政法院三十六年度判字第十六號判例：「當
      事人主張事實，須負舉證責任，倘其所提出之證據，不足為主張事實之證明，
      自不能認其主張之事實為真實。」是原告所訴，並無新理由及新事證，委不足
      採，已如前述。至其主張其與子女歷年皆依規定自行申報綜合所得稅，其利息
      所得既未漏報，自無故意可言，依稅捐稽徵法第二十一條規定核課期間應為五
      年，則補徵七十八至八十年稅款已逾核課期乙節，查原告七十八、七十九、八
      十年度綜合所得稅結算申報日分別為七十九年三月三十一日、八十年三月二十
      日、八十一年三月二十七日，其利用他人名義存款分散利息所得，即屬故意以
      不正當方法逃漏稅捐，依首揭法條規定其核課期間為七年，分別至八十六年三
      月三十一日、八十七年三月二十日、八十八年三月二十七日始屆滿，本件繳款
      書送達日期為八十六年三月七日，並未逾核課期間，洵無違誤，是原告主張顯
      係飾詞，核不足採。
（三）原告於九十一年三月二十六日準備程序中主張其與配偶均係公務人員，原告於
      八十年三月退休，拿月退休俸，沒有能力有那麼多錢利用子女名義存款分散利
      息所得乙節，經查原告係任職行政院輔導會森林開發處副技師，其配偶任職於
      國立台灣大學農學院實驗林管理處，渠等二人七十八年度之薪資所得分別為四
      ０五、七二０元及二二六、０六０元，惟原告七十八年度之利息所得高達一、
      三０六、四九三元，按七十七、七十八年度銀行存款一年期定期存款利率百分
      之五換算其本金約為二六、一二九、八六０元，且原告於九十一年四月二十三
      日提出行政訴訟補正狀亦主張於七十七年間贈與林秀華嫁妝二００萬元，於八
      十五年四月三十日之談話記錄亦稱林欣欣於七十七年十月滿二十歲時父母贈與
      三００萬元˙˙˙等語，足證原告主張沒有能力有那麼多錢顯屬飾詞，委不足
      採。
（四）原告主張其子女之存款所有權、處分權及分配權均在子女身上，原告只不過受
      託代為保管存單及到銀行代領代存乙節，按「本法稱贈與，指財產所有人以自
      己之財產無償給與他人，經他人允受而生效力之行為。」為遺產及贈與稅法第
      四條第二項所明定，實質贈與之課稅核定，必須嚴守租稅法律原則，惟該項課
      徵之認定，則須視受贈人已為允受，即其是否占有、支配、使用，甚至處分以
      為斷，如受贈人對該等贈與標的物並無所有權，無法支配使用，則僅屬人頭戶
      之角色而已，不得謂之已允受，父母以子女名義存款，如無證據證明子女有接
      受贈與之意思，父母亦無允予動用存款之授權，則僅為借戶分散所得存款。經
      查原告於七十九年十一月八日及同年月九日各存入一、０００、０００元於林
      欣欣宜蘭信用合作社帳戶，但原告於八十一年四月十日解約提領二、０００、
      ０００元用以支付原告本人購置房地之部分價款，可見林欣欣並未享有此存款
      之控制權，又依據查得資料及原告談話記錄，原告可隨時將存款解約或轉存於
      其他子女名下，另由其子女名下定期存款存、提情形，大部分皆由原告處理，
      原告與其子女間及子女間之存款，互有存提往來，並無明確之所有權劃分，如
      原告借用林廣瑞名義存款，嗣後又改以林欣欣或林秀華名義存款，但實際上其
      子女並未終局享有該存款財產之經濟上利益，亦無經濟上處分權，此由該定期
      存單由原告持有，由原告支配使用，其子女存摺印章均由原告掌管，並可由原
      告解約領款購買房地，是原告子女存款之經濟上支配權與處分權仍為原告所有
      ，原告如非借用他人名義存款分散利息所得，安能任其自由處置，要解約就解
      約，要存款就存款，要買房地就買房地，是原告主張，亦不足採。
（五）原告於初查階段主張非贈與，惟亦主張於林欣欣滿二十歲時贈與三００萬元；
      於復查階段改稱其子女三人七十八年度至八十三年度利息之本金，均係由渠等
      以七十七年底以前已有之受贈及薪資、利息所得等存入；於行政院再訴願階段
      復稱渠等部分資金係由渠等外婆石楊魁送所贈與，案經行政院再訴願決定撤銷
      ，由被告機關另為適法之處分，經被告機關重核，並向台灣中小企業銀行宜蘭
      分行、台中區中小企業銀行竹山分行查證有關存提款資料，查石楊魁送轉存原
      告三位子女之存款，其最原始資金來源仍為原告本人或其三位子女帳戶轉入，
      是原告主張該款項為子女之外祖母石楊魁送之贈與，殊難採信，又據初查查得
      之相關資料及原告談話記錄得悉原告並無法就其主張贈與情形提供證明文件，
      且林秀華（五十二年次）個人每年薪資所得均未超過十五萬元（七十八年為四
      七、０００元，七十九年為一五０、０００元，八十年為一二六、０００元，
      八十一年為０元，八十二年為四四、四００元，八十三年為０元）、林廣瑞（
      五十年次）個人之薪資所得亦僅十萬餘元（七十八年為一一五、六四二元，七
      十九年為一三九、一五八元，八十年為一三三、八八四元，八十一年為四三、
      九二三元，八十二年為六八、九一九元，八十三年為０元），而林欣欣（五十
      七年次）於七十八年至八十一年間則無薪資所得，依三人之所得情況及年齡，
      系爭年度三人應無力擁有巨額存款，足證該原告子女利息之本金來源應非來自
      受贈資金及薪資所得，而係來自原告利用子女名義所存入無誤。而原告於九十
      一年三月二十六日第一次準備程序中又訴稱其子女本金來源係其岳父（即原告
      子女之外祖父）贈與或與他人間借貸，歷次主張說詞不一，且原告又未提示相
      關事證供佐證，空言主張，委無足採。
Ｂ、罰鍰：
（一）按「納稅義務人已依本法規定辦理結算申報，但對依本法規定應申報課稅之所
      得額有漏報或短報情事者，處以所漏稅額兩倍以下之罰鍰。」為所得稅法第一
      百一十條第一項所明定。
（二）本件原告漏報系爭七十八年至八十三年度利息所得分別為：（１）七十八年八
      八七、一一一元（２）七十九年一、二０四、八二０元（３）八十年三、四一
      一、八三三元（４）八十一年三、一八二、二一三元（５）八十二年二、七七
      九、四六七元（６）八十三年三、０四三、二０二元，逃漏所得稅，已如前述
      ，被告機關初查乃就各該年度裁處罰鍰如下：（１）七十八年尚短漏報有填報
      扣繳憑單之利息所得六五四元，共逃漏所得稅二七一、九一二元，初查依有無
      扣繳憑單分別裁處漏稅額０．二倍及０．五倍之罰鍰共計一四二、七００元（
      計至百元），（２）七十九年計逃漏所得稅三五０、五０五元，初查裁處漏稅
      額０．五倍罰鍰一九０、一００元（計至百元），（３）八十年尚短漏報有填
      報扣繳憑單之利息所得一四、五三三元，共逃漏所得稅九八０、六八七元，初
      查依有無扣繳憑單分別裁處漏稅額０．二倍及０．五倍之罰鍰共計六二二、五
      ００元（計至百元），（４）八十一年尚短漏報填有扣繳憑單之利息所得九六
      、四九八元，共逃漏所得稅八三二、九六八元，初查依有無扣繳憑單分別裁處
      漏稅額０．二倍及０．五倍之罰鍰共計五０六、七００元（計至百元），（５
      ）八十二年計逃漏所得稅七四六、二二八元，被告機關初查裁處漏稅額０．五
      倍罰鍰四七一、六００元（計至百元），（６）八十三年計逃漏所得稅七五九
      、九七一元，初查裁處漏稅額０．五倍罰鍰五四三、六００元，復查決定仍予
      維持。原告仍執前詞爭議，案經訴願決定駁回，遂向行政院提起再訴願，案經
      行政院再訴願決定撤銷重核，本案本稅部分，既經查證原告確為分散利息所得
      ，違章事證明確，罰鍰部分重為復查後仍予維持。原告仍表不服，再次提起訴
      願，財政部亦持與被告機關相同之論見予以駁回。
（三）查有關核課期間部分，被告機關業於前項本稅部分敘明，至原告主張利息所得
      均有扣繳憑單，依財政部發布之稅務違章案件裁罰金額或倍數參考表規定應減
      輕處罰乙節，依財政部八十三年二月八日台財稅第八三一五八０四八八號函訂
      頒「稅務違章案件裁罰金額或倍數參考表」規定，短漏報所得屬已填報扣免繳
      憑單之所得且無夫妻所得分開申報逃漏所得稅、虛報免稅額或扣除額情形者，
      處所漏稅額０．二倍罰鍰，係因扣繳單位已依規定據實填報正確之扣免繳憑單
      ，可資稽徵機關即時歸戶，而短漏報分散之所得，扣繳單位雖已填報扣免繳憑
      單，惟非實際所得人之所得，須經稽徵機關查獲後始轉正歸戶，就所得人而言
      係屬非扣繳資料，其違章情節顯較前述情形為重。查本案本稅部分既經查證原
      告確為分散利息所得，則系爭分散之利息所得，扣繳單位填載之所得人均為被
      分散人，即原告之子女等人，而非原告，故就原告而言，該短漏報之所得非屬
      已填報扣免繳憑單之所得，且原告利用他人名義分散所得，藉以規避綜合所得
      稅累進稅負之行為，具有積極作為性質，與消極短漏報所得亦有差別，是被告
      機關依首揭所得稅法第一百十條第一項規定，應處以所漏稅額兩倍以下罰鍰，
      惟被告機關審酌其違章情節按所漏稅額處０．五倍之罰鍰，並無裁罰過重情事
      ，原告所訴委不足採。
　　理  由
一、按「凡有中華民國來源所得之個人，應就其中華民國來源之所得，依本法之規定
    ，課徵綜合所得稅。」、「個人之綜合所得稅，就個人綜合所得總額減除免稅額
    、寬減額及扣除額後之綜合所得淨額計徵之。」、「個人之綜合所得總額，以其
    全年左列各類所得合併計算之﹕第四類利息所得﹕凡公債、公司債、金融債券、
    各種短期票券、存款及其他貸出款項利息之所得。」為行為時所得稅法第二條第
    一項、第十三條、第十四條第一項第四類所明定。又「當事人主張事實須負舉證
    責任，倘其所提出之證據不足為主張事實之證明，自不能認其主張為真實。」、
    「又行政官署對於人民有所處罰，必須確實證明其違法之事實，倘不能確實證明
    違法事實之存在，其處罰即不能認為合法。」改制前行政法院三十六年判字第十
    六號判例、三十九年判字第二號判例可資參照。
二、被告以本件原告七十八、七十九、八十、八十一、八十二及八十三年度綜合所得
    稅結算申報，經被告個案調查發現，其涉嫌以子女林欣欣、林秀華、林廣瑞三人
    名義分散利息所得短漏報所得額，取得談話紀錄及銀行存款條等資料佐證，乃據
    以核定原告各該年度綜合所得總額分別為﹕（一）七十八年三、四一０、六三三
    元﹔（二）七十九年四、一六七、六九九元﹔（三）八十年五、九五一、二五八
    元﹔（四）八十一年五、一七三、九五一元﹔（五）八十二年五、０五九、二０
    ０元﹔（六）八十三年五、九二五、九一五元。補徵本稅分別為﹕（一）七十八
    年度二七一、九一二元﹔（二）七十九年度三五０、五０五元﹔（三）八十年度
    九八０、六八七元﹔（四）八十一年度八三二、九六八元﹔（五）八十二年度七
    四六、二二八元﹔（六）八十三年度七五九、九七一元。並按所漏稅額處罰鍰分
    別為﹕（一）七十八年度一四二、七００元﹔（二）七十九年度一九０、一００
    元﹔（三）八十年度六二二、五００元﹔（四）八十一年度五０六、七００元﹔
    （五）八十二年度四七一、六００元﹔（六）八十三年度五四三、六００元，固
    非無見。
三、惟按稅捐之繳納義務為公法上之債務關係，就稅捐債務成立之舉證責任即應由被
    告機關負擔，亦即稅捐主體、稅捐客體、歸屬、稅基及稅率等稅捐構成要件事實
    之存在，原則上均應由被告機關負舉證責任。查於本件課稅基礎中，屬原告子女
    本身所有存款，其數額為何，原告利用子女戶頭分散所得所存入之資金數量為何
    ，其資金來源、流程為何，由第三人存入之款項，其金額、原因為何，未見被告
    說明，原處分以原告子女之定期存款金額，不論係由原告戶頭轉帳存入、或以現
    金存入、或係由原告子女間帳戶轉存者，認皆係由原告提供，並謂該資金原來係
    來自原告本人或三位子女存款轉入及原告與三位子女間存取款轉帳，並舉有金融
    機構函復公文、存款憑條、存入款傳票等以證其說，惟本案系爭存款金額龐大，
    行為時原告仍任職行政院輔導會森林開發處副技師，其配偶任職於國立台灣大學
    農學院實驗林管理處，其所得來源、數額、銀行存款之增減情形，並非難以掌握
    ，原告自身帳戶存款與其子女帳戶存款之消長，均未見被告論明，遽以推論原告
    利用子女帳戶分散利息所得，而為本案課稅基礎，尚嫌速斷。又按「動產所有權
    之歸屬，以占有為要件，銀行、郵局、公司存款為名義存款人所有，在未提領前
    ，不能指為他人所有，否則權利義務之主體無從確定，物權將陷於紊亂。」改制
    前行政法院六十二年判字第一二七號著有判例。被告否認原告子女帳戶中之存款
    為該子女本人所有，應提出足至確信之事證加以推翻。原告主張其子女帳戶中之
    存款，大部分係歷年親友贈與之累積、部分為薪資、營利所得及投資所得，並提
    出原告子女薪資所得扣繳憑單、存款之資金來源及相關親友往來之資金流程証明
    文件，包括來往之各金融機構之存取款憑條、傳票、存摺、對帳單、活期存款客
    戶異動資料等影本資料，被告既未予查證，亦未提出有利事證推翻該項事實，徒
    以依原告子女三人之年齡及所得情況，並無能力擁有鉅額款項，即謂原告早在七
    十八年底以前即利用其子女等帳戶存提款，據以推論本件課稅基礎事實之存在，
    顯有認定事實，未依證據之違誤。
四、末按行政訴訟雖兼採職權調查主義，惟職權探知事實調查證據之範圍並非毫無界
    限，基於當事人之舉證責任及訴訟經濟原則，於事實關係不明又調查費時之情形
    ，行政法院自可不就本案自行裁判，僅撤銷訴願決定及原處分由行政機關重為事
    實調查而另為處分。本件原處分（復查決定）既有上述事實不明之處，原處分（
    復查決定）遽命原告補稅不無可議，訴願決定未予糾正亦有未合。原告起訴意旨
    執以指摘，非無理由。又本件罰鍰基礎之課稅要件既有重查之必要，則罰鍰處分
    自無可維持，爰將原處分（復查決定）、訴願決定均予撤銷，由被告再予查明，
    另為適法之處分，以昭折服。
據上論結，本件原告之訴為有理由，依行政訴訟法第一百九十五條第一項前段、第九
十八條第三項前段，判決如主文。
中　　華　　民　　國　　九十一　　　年　　　七　　　　月　　三十一　　　日
                 臺 中 高 等 行 政 法 院   第 四 庭
                                審 判 長 法      官　沈　應　南
                                         法      官　許　武　峰
                                         法      官　黃　淑　玲
右正本證明與原本無異。
如不服本判決，應於判決送達後二十日內向本院提出上訴書狀，其未表明上訴理由者
，應於提起上訴後二十日內向本院提出上訴理由書（須依對造人數附具繕本）；如於
本判決宣示或公告後送達前提起上訴者，應於判決送達後二十日內補提上訴理由書（
須附繕本）。未表明上訴理由者，逕以裁定駁回。
提起上訴應預繳送達用雙掛號郵票拾份（每份三十四元)。
中　　華　　民　　國　　九十一　　　年　　　七　　　　月　　三十一　　　日
　　　　　　　　　　　　　　　　　　　　 法院書記官　黃  靜  華
